臺灣臺北地方法院刑事判決
110年度審簡上字第110號
上  訴  人  臺灣臺北地方檢察署檢察官
被      告  魏嘉慧


上列上訴人因被告詐欺案件，不服臺灣臺北地方法院刑事庭於中
華民國110年3月22日所為110年度審簡字第377號第一審刑事簡易
判決（起訴案號：109年度偵字第27381號)，提起上訴，本院管
轄第二審之合議庭判決如下：
    主      文
上訴駁回。
    事實及理由
一、本案經本院合議庭審理結果，認第一審簡易判決認事用法及
    量刑均無不當，應予維持，並引用第一審簡易判決書記載之
    事實、證據及理由（如附件）。
二、上訴人即檢察官上訴意旨略以：本案業經原審認定「被告以
    一提供帳戶之存摺及提款卡之行為，幫助詐騙集團分別詐欺
    告訴人吳穎鋒、蕭鈺穎財物」明確，又依卷附本案被告之郵
    局帳戶歷史交易清單內容所示，告訴人吳穎鋒、蕭鈺穎受騙
    匯款至被告所提供之本案郵局帳戶內，旋遭提領一空，顯有
    遮斷資金流動之軌跡，原審亦引用起訴書之記載，認「魏嘉
    慧能預見將自己之存摺、金融卡等提供他人使用，極易遭人
    利用作為與有關財產犯罪之工具，可能使不詳之犯罪集團隱
    匿真實身分，而幫助犯罪集團掩飾或隱匿他人實施詐欺犯罪
    所得財物之用」，足認被告提供本案郵局帳戶予身分不詳之
    人，被告主觀上應有認識該帳戶可能作為收受及提領詐欺等
    犯罪所得使用，以掩飾犯罪所得之真正去向，被告竟容任諒
    結果發生亦不違背其本意，被告應同時具有幫助掩飾詐欺所
    得去向之洗錢之不確定故意甚明，原審未予一併論以刑法第
    30條第1項前段、洗錢防制法第14條第1項之幫助一般洗錢罪
    ，於法容有未合。又本案告訴人等所受之損害非輕，被告迄
    未積極賠償告訴人等所受之損害，被告雖認罪，惟顯係為求
    取原審從輕量刑之機會，實則其並無真心悔悟之意，本案原
    審之量刑，難收懲儆之效，而背離一般人民之法律期待，尚
    難謂係罪刑相當。綜上所述，原審判決究難認為允當，爰依
    刑事訴訟法第344條第1項、第455條之1第1項規定提起上訴
    ，請將原判決撤銷，更為適當合法之判決等語。
三、本院判斷：
  ㈠量刑之輕重，係事實審法院得依職權自由裁量之事項，茍已
    斟酌刑法第57條各款所列情狀而未逾越法定刑度，則不得遽
    指為違法；又刑罰之量定屬法院自由裁量之職權行使，但仍
    應審酌刑法第57條所列各款事由及一切情狀，為酌量輕重之
    標準，並非漫無限制，在同一犯罪事實與情節，如別無其他
    加重或減輕之原因，下級法院量定之刑，亦無過重或失輕之
    不當情形，則上級法院對於下級法院之職權行使，原則上應
    予尊重（最高法院72年台上字第6696號判例意旨參照）。由
    上可知，法律固賦予法官自由裁量權，但此項裁量權之行使
    ，並非得以恣意為之，仍應受一般法律原則之拘束，苟無濫
    用裁量權、違反比例原則、重要量刑事由未予斟酌之情事，
    尚難謂有違法或不當之處。
  ㈡本案經原審審理結果，認被告犯罪事證明確，因而適用刑事
    訴訟法第449條第2項、第3項、第454條第2項，刑法第30條
    第1項前段、第2項、第339條第1項、第55條、第41條第1項
    前段、第74條第1項第1款、第2項第3款，刑法施行法第1條
    之1第1項，審酌被告提供帳戶供詐欺集團使用，侵害他人法
    益，影響交易秩序，助長犯罪風氣，並造成無辜民眾受騙而
    受有金錢損失，犯後坦承犯行，與告訴人吳穎鋒、蕭鈺穎達
    成調解，有本院110年度審附民移調字第135號調解筆錄、10
    9年度審附民字第405號調解筆錄等在卷可參，足見被告已盡
    力賠償告訴人等之損害，犯後態度良好，兼衡其犯罪動機、
    手段、所生危害、自陳之智識程度、家庭經濟狀況等一切情
    狀，量處如原審主文所示之刑，及諭知易科罰金之折算標準
    。　　
　㈢按洗錢罪之構成必須有積極掩飾、隱匿以逃避追訴之主、客
    觀要件，本件係被告以外之真實姓名年籍不詳之成年人，利
    用被告所提供之中華郵政帳戶，其對告訴人、被害人施以詐
    術使之陷於錯誤將金錢直接匯入被告帳戶之行為，屬於該等
    正犯實施詐欺行為之犯罪手段，並非為訛詐行為之真實姓名
    年籍不詳之成年人於取得財物後，另為掩飾、隱匿詐欺所得
    之行為，亦非被告於該詐欺行為人實施詐欺犯罪取得財物後
    ，另由被告為之掩飾、隱匿；詐欺取財之型態甚多，自難期
    待被告對於其所幫助正犯之參與人數多寡及詐騙手法有所預
    見，且被告所提供之帳戶乃係供告訴人、被害人直接匯入款
    項而由詐欺份子所用，在金流方面並無掩飾或隱匿犯罪所得
    本質、來源、去向、所在、所有權、處分權或其他權益者之
    作用；況依本案事證，被告將本案中華郵政帳戶存摺、提款
    卡連同密碼交付與不詳身分之人使用，僅得認其基於縱若有
    人持以犯罪（即詐欺犯罪者將利用該帳戶作為其詐騙所得款
    項匯入使用）亦無違反其本意之不確定幫助詐欺犯意；至於
    取得上開帳戶之詐欺份子，除自上開帳戶提領款項以取得詐
    欺犯罪所得外，於主觀、客觀上是否尚有洗錢防制法第2條
    第2款所示掩飾或隱匿特定犯罪所得之本質、來源、去向、
    所在、所有權、處分權或其他權益等洗錢行為，事涉被告主
    觀認識所及範圍，檢察官就此部分並未舉證證明或指明證據
    方法以供調查，難認被告主觀上對此節有所預見。依本案事
    證，不足以證明被告對詐欺份子是否亦有洗錢行為有所認識
    ，依罪疑唯輕原則，自不得率認被告前揭所為亦應評價為洗
    錢罪之幫助犯。依檢察官所舉證據及卷內資料，未能獲被告
    所為亦構成洗錢罪或幫助洗錢罪之確切心證，尚有合理懷疑
    存在，原審未論以洗錢罪或幫助洗錢罪，並無違誤；檢察官
    執上開理由提起上訴，指摘原審判決不當，所舉證據仍不足
    以證明被告犯洗錢罪或幫助洗錢罪，難認其上訴為有理由，
    應予駁回。　　
  ㈣經核原審上開審酌情由並無不合，復參酌被告於本院審理時
    坦承犯行，且被告均有依約按時付款予被害人（見本院卷第
    50頁），認原審認事用法並無不當，量刑尚屬妥適，未逾越
    法律規定之範圍，亦無濫用權限之情事，難謂有何違法可言
    ，本院自應予以尊重。檢察官上訴認原判決有適用法規及量
    處之刑度不當，核無理由，應予駁回。
據上論斷，應依刑事訴訟法第455條之1第1項、第3項、第368條
、第373條，判決如主文。
本案經檢察官許佩霖提起公訴，檢察官王巧玲提起上訴，檢察官
邱曉華到庭執行職務。
中    華    民    國    110   年    10   月    25    日
                  刑事第二十庭審判長  法  官  洪英花

                                      法  官  宋恩同

                                      法  官  郭  嘉
以上正本證明與原本無異。
不得上訴。
                                      書記官  洪啟瑞
中    華    民    國    110   年    10   月    25    日
附件：
臺灣臺北地方法院刑事簡易判決
110年度審簡字第377號
公　訴　人　臺灣臺北地方檢察署檢察官
被　　　告　魏嘉慧　女　36歲(民國00年0月00日生)
　　　　　　　　　　身分證統一編號：Z000000000號
　　　　　　　　　　住新北市○○區○○路00號2樓
上列被告因詐欺案件，經檢察官提起公訴（109年度偵字第27381
號），嗣被告於本院準備程序中自白犯罪（109年度審易字2951
號），經本院合議庭裁定由受命法官獨任逕以簡易判決處刑，判
決如下：
    主      文
魏嘉慧幫助犯詐欺取財罪，處拘役參拾日，如易科罰金，以新臺
幣壹仟元折算壹日。緩刑貳年，並應依如附表所示之內容支付損
害賠償。
    事實及理由
一、本件犯罪事實及證據，除證據部分增列「被告魏嘉慧於本院
    準備程序時之自白(見本院卷第61頁)」外，其餘均引用起訴
    書之記載（如附件）。
二、核被告所為，係犯刑法第339條第1項、第30條第1項之幫助
    詐欺取財罪。被告以一提供帳戶之存摺及提款卡之行為，幫
    助詐騙集團分別詐欺告訴人吳穎鋒、蕭鈺穎財物，係以一行
    為而觸犯數罪名，為想像競合犯，應從一重處斷。被告係基
    於幫助之犯意而為本件犯行，爰依刑法第30條第2項規定，
    按正犯之刑減輕之。
三、爰審酌被告提供帳戶供詐欺集團使用，侵害他人法益，影響
    交易秩序，助長犯罪風氣，並造成無辜民眾受騙而受有金錢
    損失，實有不該，惟念其於犯後坦承犯行，且業與告訴人吳
    穎鋒、蕭鈺穎達成調解，有本院110年度審附民移調字第135
    號調解筆錄、109年度審附民字第405號調解筆錄(見本院審
    易卷第45-46頁、第67-68頁)等在卷可參，足見被告已盡力
    賠償告訴人等之損害，犯後態度良好，兼衡其犯罪動機、手
    段、所生危害、前科素行、自陳之智識程度、家庭經濟狀況
    (見本院審易卷第62頁)等一切情狀，量處如主文所示之刑，
    併諭知易科罰金之折算標準。
四、末查，被告未曾因故意犯罪受有期徒刑以上之宣告，有臺灣
    高等法院被告前案紀錄表在卷可稽，因一時思慮不周，致罹
    刑典，而犯後已坦承犯行，並與告訴人吳穎鋒、蕭鈺穎達成
    調解，業如前述，足認其確具悔悟之心，告訴人吳穎鋒、蕭
    鈺穎均同意給予緩刑之機會(見本院審易卷第43頁、第61頁)
　　，本院認被告經此偵審程序及科刑之宣告後，當能知所警惕
    而無再犯之虞，認前開所宣告之刑以暫不執行為適當，爰依
    刑法第74條第1項第1款規定，宣告緩刑2年，以啟自新。又
    為期被告於緩刑期間內，深知戒惕，從中記取教訓，以導正
    渠法治觀念，並維護上開告訴人等人權益，爰併依刑法第74
    條第2項第3款之規定宣告被告應於緩刑期間內履行如附表所
    示之內容。此部分緩刑宣告所附帶之條件，依刑法第74條第
    4項之規定，得為民事強制執行名義，且依同法第75條之1第
    1項第4款之規定，被告於本案緩刑期間若違反上開所定負擔
    情節重大，足認原宣告之緩刑難收其預期效果，而有執行刑
    罰之必要，得撤銷緩刑之宣告，一併敘明。
五、被告固有將帳戶資料提供詐騙集團成員遂行詐欺之犯行，惟
    卷內尚乏積極證據證明被告就此獲有報酬或因此免除債務，
    自無從遽認被告有何實際獲取之犯罪所得，爰不予諭知沒收
    或追徵其價額，附此敘明。　
六、據上論斷，應依刑事訴訟法第449條第2項、第3項、第454條
    第2項，刑法第30條第1項前段、第2項、第339條第1項、第5
    5條、第41條第1項前段、第74條第1項第1款、第2項第3款，
    刑法施行法第1條之1第1項，逕以簡易判決處刑如主文。
本案經檢察官許佩霖提起公訴，檢察官王巧玲到庭執行職務。
中　　華　　民　　國　　110 　年　　3 　　月　　22　　日
　　　　　　　　　刑事第二十二庭法　官  廖棣儀　
上正本證明與原本無異。 
如不服本判決應於收受送達後20日內向本院提出上訴書狀，並應
敘述具體理由；其未敘述上訴理由者，應於上訴期間屆滿後20日
內向本院補提理由書（均須按他造當事人之人數附繕本）「切勿
逕送上級法院」。告訴人或被害人如對於本判決不服者，應具備
理由請求檢察官上訴，其上訴期間之計算係以檢察官收受判決正
本之日期為準。 
                                書記官  林志忠 
中　　華　　民　　國　　110 　年　　3 　　月　　22　　日
附錄本案論罪科刑法條全文：
中華民國刑法第30條
幫助他人實行犯罪行為者，為幫助犯。雖他人不知幫助之情者，
亦同。
幫助犯之處罰，得按正犯之刑減輕之。
刑法第339條
意圖為自己或第三人不法之所有，以詐術使人將本人或第三人之
物交付者，處5年以下有期徒刑、拘役或科或併科50萬元以下罰
金。
以前項方法得財產上不法之利益或使第三人得之者，亦同。
前二項之未遂犯罰之。
附表：(單位：新臺幣)
1.被告魏嘉慧應給付吳穎鋒99,846元，給付方式如下：於民國（
  下同）110年3月起，按月於每月10日以前給付8,000元至全部
  清償完畢為止（最後一期3,846元），如有一期未履行，視為
  全部到期。以上款項匯入吳穎鋒所指定中華郵政股份有限公司
  戶名吳穎鋒、帳號00000000000000號之帳戶。
2.被告魏嘉慧應給付蕭鈺穎15,000元，給付方式如下：於110年4
   月起，按月於每月15日以前給付4,000元至全部清償完畢為止
  （最後一期3,000元），如有一期未履行，視為全部到期。以
  上款項匯入蕭鈺穎所指定玉山銀行天母分行戶名蕭鈺穎、帳號
  0000000000000號之帳戶。
附件:
臺灣臺北地方檢察署檢察官起訴書
                                    109年度偵字第27381號
　　被　　　告　魏嘉慧　女　35歲（民國00年0月00日生）
　　　　　　　　　　　　住新北市○○區○○路00號2樓
　　　　　　　　　　　　國民身分證統一編號：Z000000000號
上列被告因詐欺案件，已經偵查終結，認應提起公訴，茲將犯罪
事實及證據並所犯法條分敘如下：
　　    犯罪事實
一、魏嘉慧能預見將自己之存摺、金融卡等提供他人使用，極易
    遭人利用作為與有關財產犯罪之工具，可能使不詳之犯罪集
    團隱匿真實身分，而幫助犯罪集團掩飾或隱匿他人實施詐欺
    犯罪所得財物之用，竟仍不違其本意，基於幫助不詳犯罪集
    團詐欺取財之不確定故意，於民國109年8月28日11時37分許
    ，在新北市○○區○○街0號全家超商安民店，將其所申辦之中
    華郵政帳號00000000000000號帳戶(下稱郵局帳戶)之存摺、
    提款卡寄至詐欺集團成員所指定之地址，容任詐欺集團使用
    前揭帳戶為詐欺取財之犯行。嗣上開詐欺集團成員取得上開
    郵局帳戶後，復意圖為自己不法所有，基於詐欺取財之犯意
    ，以如附表所示之詐騙方式，向吳穎鋒、蕭鈺穎施以詐術，
    致吳穎鋒、蕭鈺穎均陷於錯誤，而將如附表所示之款項匯入
    上開郵局帳戶內，並旋遭提領一空。嗣經吳穎鋒、蕭鈺穎發
    現受騙報警處理，經警循線追查，始知上情。
二、案經吳穎鋒、蕭鈺穎訴由新北市政府警察局新店分局報告偵
    辦。
　　    證據並所犯法條
一、證據清單及待證事實：
編號 證據名稱 待證事實 1 被告魏嘉慧於警詢時及偵查中之自白。 被告坦承全部犯罪事實。 2 告訴人吳穎鋒於警詢中之指述暨其所提供之彰化銀行APP交易明細翻拍照片4張。 證明告訴人吳穎鋒遭不詳詐騙集團成員詐騙，而於附表所示時間匯款共計9萬9,846元至上開郵局帳戶之事實。 3 告訴人蕭鈺穎於警詢中之指述暨其所提供之玉山銀行APP交易明細翻拍照片1張、手機通聯畫面擷圖4張。 證明告訴人蕭鈺穎遭不詳詐騙集團成員詐騙，而於附表所示時間匯款共計1萬8,179元至上開郵局帳戶之事實。 4 中華郵政帳號00000000000000號帳戶開戶人基本資料及歷史交易明細1份。 證明： 1.上開郵局帳戶係被告所申辦之事實。 2.告訴人吳穎鋒、蕭鈺穎有匯入如附表所示款項至郵局帳戶並遭提領之事實。 5 被告與詐欺集團內真實姓名年籍不詳成員暱稱「陳雯雯」、「黃建平主管」之 LINE對話紀錄翻拍照片22張。 證明被告為獲得真實姓名年籍不詳LINE暱稱「陳雯雯」、「黃建平主管」所稱提供每個競猜帳戶月租金1萬2,000元之高額利益，而依「黃建平主管」之指示更改密碼，並於上開時地，將郵局帳戶寄與他人使用之事實。 
二、核被告所為，係犯刑法第30條第1項、第339條第1項之詐欺
    取財罪嫌之幫助犯。其以幫助詐欺取財之意思，參與詐欺取
    財罪構成要件以外之行為，為幫助犯，請依同法第30條第2 
    項規定按正犯之刑減輕之。又被告以提供上開郵局帳戶之一
    行為，作為詐騙集團詐欺告訴人2人之工具，觸犯數相同罪
    名，為想像競合犯，請依刑法第55條之規定從一重之幫助詐
    欺取財罪嫌處斷。
三、依刑事訴訟法第251條第1項提起公訴。
　　此　致
臺灣臺北地方法院
中　　華　　民　　國　 109　　年　　12　　月　　15　　日
　　　　　　　　　　　　　　　檢　察　官  許佩霖
本件正本證明與原本無異
附表：
編號 告訴人 詐騙手法 匯款時間 匯入款項 （新臺幣） 1 吳穎鋒 詐欺集團成員於109年8月30日某時許致電予吳穎鋒，佯稱為網路購物網站人員，因吳穎鋒將新臺幣(下同)1,280元之物品誤匯款為12,800元，須吳穎鋒依指示於網路銀行操作取消，致吳穎鋒陷於錯誤，而於右列時間，依指示匯款共計9萬9,846元至上開郵局帳戶。 109年8月30日15時28分 4萬9,923元    109年8月30日15時32分 4萬9,923元 2 蕭鈺穎 詐欺集團成員於109年8月29日16時許致電予蕭鈺穎，佯稱係玉山銀行行員，因人員疏失致先前於網路下訂購買之貓用飲水機3,309元誤刷了6次，須取消訂單，致蕭鈺穎陷於錯誤，而於右列時間，依指示匯款共計1萬8,179元至上開郵局帳戶。 109年8月30日18時4分 1萬5,032元    109年8月30日18時13分 3,147元